【裁判字號】    90,訴,3432
【裁判日期】    901228
【裁判案由】    執行異議
【裁判全文】
臺灣臺北地方法院民事判決  九十年度訴字第三四三二號
    原      告  乙○○
    被      告  甲○○
右當事人間執行異議事件，本院判決如左：
    主    文
本院九十年度執字第一一○三九號執行程序，被告之執行債權超過新台幣壹佰玖拾陸
萬元部分，不得執行。
原告其餘之訴駁回。
訴訟費用由被告負擔百分之一，餘由原告負擔。
    事    實
甲、原告方面：
一、聲明：
    本院九十年執玄字第一一○三九號給付票款強制執行事件之強制執行程序應予撤
    銷。
二、陳述：
    原告於八十七年間向被告借款新台幣（下同）一百萬元，提供面額各一百萬元之
    本票以為清償及抵押，其中一百萬元係作為清償之擔保，原告已陸續清償四十萬
    元，目前僅積欠被告六十萬元，被告以二百萬元之本票聲請強制執行，並經執行
    法院以九十年執字第一一○三九號執行在案，爰依強制執行法第十四條規定，提
    起債務人異議之訴，請求撤銷前開執行程序。
三、證據：
    提出匯款單，並聲請本院向合作金庫銀行北興分行調閱戶名賴羽，帳號000
    00000000000帳戶之匯款明細。
乙、被告方面：
一、聲明：駁回原告之訴。
二、陳述：
    （一）本件執行法院已於九十年五月二十九日對於第三人核發扣押命令，並於同
          年七月二十七日將原告對於第三人之債權於二百萬元（包含利息）範圍內
          移轉予被告，並返還執行名義予被告，本件執行程序已終結，原告於執行
          程序終結後，提起債務人異議之訴，顯無理由。
    （二）兩造為姑表親關係，原告於八十六年九月間向被告表示藝人白冰冰之女綁
          架案為伊服務之刑警單位所破，有獎金一千多萬元可領取，每位警員可得
          一百餘萬元，伊為宴請其他同事，向被告借款二十萬元，被告乃交付現金
          予原告；原告繼於八十六年十月一日又以南部友人北上至伊住處慶功為由
          ，向被告借款二十萬元，被告乃匯款至原告指定之帳戶戶；後又陸續向被
          告借款十五萬元，迄至八十六年十二月間因破案獎金遲未撥下，原告以委
          託立委請託為由，再向被告借款二十萬元，八十七年一月間又借二十五萬
          元，原告自八十六年九月至八十七年一月間，計向被告借款一百萬元。八
          十七年二月二十五日原告為投資電動玩具店，再向被告借款一百萬元，被
          告於同日將款項如數匯入原告指定之帳戶，原告於同日就該筆借款簽發一
          百萬元之本票作為清償，另八十六年九月至八十七年一月間積欠之款項一
          百萬元，再簽發面額一百萬元之本票交付被告。被告在此期間雖清償四萬
          元，惟根本不夠給付約定之利息三、證據：
    提出匯款委託書為證。
丙、本院依職權調閱本院九十年度執字第一一○三九號卷。
    理    由
一、原告起訴主張：伊於八十七年間向被告借款一百萬元，並簽發面額各一百萬元之
    本票兩紙作為清償及擔保付款之用，伊已陸續清償四十萬元，被告對原告之債權
    僅六十萬元，詎其竟以伊交付之二紙本票面額計二百萬元之票款聲請強制執行，
    其中超過六十萬元之債權應不存在，爰依強制執行法第十四條規定，提起債務人
    異議之訴，請求撤銷本院九十年度執字第一一○三九號執行程序等語。被告則以
    ：本院九十年度執字第一一○三九號執行程序已經終結，原告於執行程序終結後
    ，提起債務人異議之訴，顯不合法；又原告簽發系爭本票，係作為清償被告之借
    款，原告雖曾清償四萬元，但不夠支付利息，本金部分，原告實未清償分文等語
    ，資為抗辯。
二、按執行名義成立後，如有消滅或防礙債權人請求之事由發生，債務人得於強制執
    行程序終結前，向執行法院對債權人提起異議之訴。如以裁判為執行名義時，其
    為異議之事實發生在前訴訟言詞辯論終結後者，亦得主張之。執行名義無確定判
    決同一效力者，於執行名義成立前，如有債權不成立或消滅或防礙債權人請求之
    事由發生，債務人亦得於強制執行程序終結前提起異議之訴。強制執行法第十四
    條第一、二項定有明文。又將來之薪津請求權，可能因債務人之離職，或職位變
    動，或調整薪津，而影響其存在或範圍，凡此種非確定之債權，均不適宜發移轉
    命令，如執行法院已就此種債權發移轉命令，在該債權未確定受清償前，執行程
    序尚不能謂已終結，有最高法院六十三年度第三次民庭庭推總會決議可資參照。
    經查本院九十年度執字第一一○三九號給付票款執行事件，被告請求執行原告對
    第三人台北市政府警察局刑警大隊之薪津債權，並經本院於九十年七月二十七日
    核發移轉命令在案，此有本院九十年度執字第一一○三九號執行卷可參，該移轉
    命令所命移轉之債權為原告對第三人台北市政府警察局刑警大隊之薪津債權請求
    權，為非確定之債權，依前開最高法院決議，在該債權未確定受清償前，執行程
    序尚未終結，被告辯稱前開執行程序已經終結，尚屬有誤。
三、原告自認簽發系爭本票，其中一百萬元係作為清償借款之用，另紙一百萬元本票
    ，則係作為擔保清償借款之用，故原告倘未依約清償，被告之擔保債權即發生。
    查原告雖主張已清償被告四十萬元，但除其中四萬元外，原告並不能證明已為清
    償，故主張已清償之款項，以四萬元為可採，而原告迄至被告聲請本票裁定執行
    時，猶否認被告對伊有借款債權存在，其無清償之意思至明，原告既違約不為清
    償，被告自得行使擔保債權。被告雖辯稱原告清償之款項不足以支付利息，但兩
    造既無給付利息之約定，則原告給付之款項應係清償本金之用，故原告主張已清
    償四萬元，即非無據，從而，本院九十年執字一一○三九號執行程序，被告之執
    行債權超過一百九十六萬元之部分，應不得執行；原告逾此部分之請求，則無理
    由，應予駁回。
四、被告主張原告簽發系爭本票係為清償積欠之借款部分，其中雖有六十五萬元無法
    舉證有金錢之交付，惟本件原告既自認簽發系爭本票係為擔保被告之債權，故仍
    無損於被告享有系爭本票債權之權利；原告任職於台北市政府警察局刑警大隊，
    擔任人民之保母，對於本票之效力及作用，應具有比一般人較高之認知與常識，
    惟其對於簽發系爭本票之原因及清償之金額，卻一再反覆，顯然就事實多所隱誨
    ，故主張僅向原告借款一百三十五萬元，要無足採，附此敘明。
五、結論：
    本件原告之訴為一部有理由，一部無理由，依民事訴訟法第七十九條但書、判決
    如主文。
中      華      民      國    九十      年     十二     月    二十八    日
                                      民事第六庭法      官  吳素勤
右為正本係照原本作成
如對本判決上訴，須於判決送達後廿日內向本院提出上訴狀
中      華      民      國    九十      年     十二     月    二十八    日
                                                法院書記官  柯金珠


司法院資訊處製作；財團法人民間司法改革基金會備份。
